---
title: "TP Validacion"
subtitle: Guido Freire
output:
  html_document:
    df_print: paged
---

Importo y chusmeo el dataset antes de empezar a modelar y validar.

```{r}
datos = read.csv("datos_alquiler_crossvalidation.csv", stringsAsFactors = FALSE)
head(datos)
```
Defino las funciones de validacion (1, 2)

```{r}
MAE = function(x, y) {
  return(sum(abs(x - y)) / length(x))
}

PMAE = function(x, y) {
  return(sum(abs(x - y)) / sum(x))
}
```

Creo modelos de uno y dos parametros y comparo en base a mis dos funciones anteriores (3)

```{r}
mod_sup = lm(price ~ surface_covered, data = datos)
mod_amb = lm(price ~ surface_covered + fondo, data = datos)

sapply(list(sup = mod_sup$fitted.values, fondo = mod_amb$fitted.values),
       function(x) list(MAE = MAE(datos$price, x), PMAE = PMAE(datos$price, x)))
```

Considero que no vale la pena duplicar la cantidad de parametros por una mejora tan pequeña. Sigo al punto (4)

```{r}
crossval = function(datos, formu, n_obs, fun_error, n_muestras = 1) {
  errores = NULL
  for (i in 1:n_muestras) {
    samp_ev = sample(1:nrow(datos), n_obs)
    modelo = lm(formu, data = datos[-samp_ev,])
    error = fun_error(predict(modelo, datos[samp_ev,]), datos$price[samp_ev])
    errores = c(errores, error)
  }
  return(list(errores = errores, promedio = mean(errores), varianza = var(errores), formula = formu, modelo = lm(formu, data = datos)))
}
```

Exploro el error del modelo linear en funcion de la cantidad de observaciones de evaluacion (6)

```{r}
errores = NULL
observaciones = seq(1,100,5)
for (n_obs in observaciones) {
  errores = c(errores, crossval(datos, price ~ surface_covered, n_obs, PMAE, 100)$promedio)
}
plot(observaciones, errores, main = "Modelo superficie cubierta (linear)")
```

El error del modelo aumenta con la cantidad de observaciones para evaluar, porque se esta entrenando con menos datos.

```{r}
errores = NULL
K = 8
for (k in 1:K) {
  validacion = crossval(datos, price ~ poly(fondo, k), 20, PMAE, 20)
  errores = rbind(errores, list(err_pred = validacion$promedio,
                                err_ajus = PMAE(datos$price, predict(validacion$modelo))))
}
plot(1:K, errores[,"err_pred"], col = "green", xlab = "grado", ylab = "PMAE", main = "Modelo superficie cubierta (polinomico)")
points(1:K, errores[,"err_ajus"], col = "blue")
legend("topright", c("prediccion", "ajuste"), col = c("green", "blue"), pch = 1)
```

El PMAE de ajuste disminuye ligeramente con el grado, atribuyo esto al overfitting. El error de prediccion tiende a aumentar (con bastante ruido) - la relacion subyacente entre las variables no es de grado elevado, pero tampoco es totalmente lineal (7). Para completar el punto (8) hago crossval de mis 3 modelos usando PMAE.

```{r}
val_sup = crossval(datos, price ~ surface_covered, 20, PMAE, 100)
val_fon = crossval(datos, price ~ fondo, 20, PMAE, 100)
val_amb = crossval(datos, price ~ surface_covered + fondo, 20, PMAE, 100)

sapply(list(superficie = val_sup, fondo = val_fon, ambas = val_amb),
       function(x) list(prediccion = x$promedio, ajuste = PMAE(datos$price, x$modelo$fitted.values)))
```

En terminos de las metricas anteriores, es claro que el mejor modelo es el que toma superficie y fondo. Sin embargo, no parece rentable duplicar la cantidad de parametros para una mejora tan marginal en las capacidades predictivas del modelo. Las distancias entre los PMAE de prediccion y de ajustes no es tan elevado, por lo que no se comete overfitting (es un modelo lineal asi que tiene bastante sentido).

Repito el procedimiento anterior con modelos de grado 8 para comprobar que efectivamente aumenta la distancia prediccion - ajuste por overfitting.

```{r}
val_sup8 = crossval(datos, price ~ poly(surface_covered, 8), 20, PMAE, 100)
val_fon8 = crossval(datos, price ~ poly(fondo, 8), 20, PMAE, 100)
val_amb8 = crossval(datos, price ~ poly(surface_covered, 8) + fondo, 20, PMAE, 100)

sapply(list(superficie = val_sup8, fondo = val_fon8, ambas = val_amb8),
       function(x) list(prediccion = x$promedio, ajuste = PMAE(datos$price, x$modelo$fitted.values)))
```

Efectivamente overfitting implica mayor distancia entre prediccion y ajuste.

```{r}
crossval = function(datos, formu, n_obs, fun_error, n_muestras = 1) {
  errores = NULL
  for (i in 1:n_muestras) {
    samp_ev = sample(1:nrow(datos), n_obs)
    modelo = lm(formu, data = datos[-samp_ev,])
    error = fun_error(predict(modelo, datos[samp_ev,]), datos$price[samp_ev])
    errores = c(errores, error)
  }
  return(list(errores = errores, promedio = mean(errores), varianza = var(errores), formula = formu, modelo = lm(formu, data = datos)))
}
```

En este caso omito los modelos que toman property_type como parametro. Para PH y Casa existen muy pocas observaciones y tendria poco sentido entrenar un modelo con ellas.
Ademas, al realizar el sampling para train y test muchas veces se entrena un modelo solo en el tipo de propiedad departamento.

```{r}
errores = NULL
variables = c("surface_covered", "fondo", "lat + lon")
for (m in 1:(length(variables))) {
  combinaciones = combn(variables, m)
  for (i in 1:ncol(combinaciones)) {
    val = crossval(datos, as.formula(paste("price ~ ", paste(combinaciones[,i], collapse = " + "))), 20, PMAE, 100)
    errores = rbind(errores, data.frame(combinacion = paste(combinaciones[,i], collapse = " + "),
                                  err_pred = val$promedio,
                                  err_ajus = PMAE(datos$price, predict(val$modelo))))
  }
}

errores$combinacion = as.factor(errores$combinacion)
par(mar = c(5,0,0,0) + 5)

plot.default(errores$combinacion, errores$err_pred, axes = FALSE, ylim = c(0, 0.5), col = "green", xlab = "", ylab = "PMAE", main = "Errores por formula (linear)")
axis(side = 1, at = 1:length(errores$combinacion), labels = errores$combinacion, las = 2)
axis(side=2, at=seq(0, 0.5, 0.1), labels = seq(0, 0.5, 0.1))
points(errores$combinacion, errores$err_ajus, col = "blue")
legend("topright", c("prediccion", "ajuste"), col = c("green", "blue"), pch = 1)
```

El PMAE demuestra que los mejores modelos son los que toman superficie cubierta como parametro. La formula price ~ surface_covered parece la mas apropiada, sumar cualquier otro parametro no produce un incremento tan grande en la capacidad predictiva del modelo. Tener un unico parametro tambien resulta muy economico.

Quizas en modelos no lineares si convendria meter mas parametros en la mezcla, pero por ahora no veo por que.
