---
title: "TP Final Laboratorio de Datos"
subtitle: poner nombres
output:
  html_document:
    df_print: paged
---

# Analisis exploratorio (EDA)

Veamos y estudiemos un poco la información que tenemos.

```{r}
datos <- read.csv('chicos.csv')
algunas_filas <- sample(1:nrow(datos), 10)
datos[algunas_filas,]
```

Se observa que las unidades del dataset no son las mas intuitivas. Convertimos las medidas a explorar a formatos mas amigables: WEIGHT (kg), AGE (y), STATURE (m).

```{r}
datos_obligatorios = datos[, c("WEIGHT", "STATURE", "SEX", "RACE", "AGE.IN.MONTHS")]
datos_obligatorios$WEIGHT = datos_obligatorios$WEIGHT / 10
datos_obligatorios$AGE = datos_obligatorios$AGE.IN.MONTHS / 12
datos_obligatorios$STATURE = datos_obligatorios$STATURE / 1000

head(datos_obligatorios)
```

Hay varios datos erroneos, particularmente 0s. Los pasamos a NA (mas r friendly)

```{r}
datos_obligatorios = datos_obligatorios[!(datos_obligatorios$AGE.IN.MONTHS == 0),]

datos_obligatorios[datos_obligatorios$WEIGHT == 0, "WEIGHT"] <- NA
datos_obligatorios[datos_obligatorios$STATURE ==0, "STATURE"] <- NA
datos_obligatorios[datos_obligatorios$RACE ==0, "RACE"] <- NA

datos_obligatorios$SEX = factor(datos_obligatorios$SEX, labels = c("masculino", "femenino"))
datos_obligatorios$RACE = factor(datos_obligatorios$RACE, labels = c("white", "black", "oriental", "am. indian", "mixed"))
```

La unica excepcion es AGE.IN.MONTHS, que si bien puede ser 0 se intuye que esta mal al haber solo dos apariciones con valores que no corresponden (demasiado pesados o demasiado altos).

```{r}
layout(t(c(1,2,2)))

boxplot(STATURE ~ SEX, data = datos_obligatorios, ylim = c(0.8, 2))

boxplot(STATURE ~ RACE, data = datos_obligatorios, ylim = c(0.8, 2))
text(1:length(levels(datos_obligatorios$RACE)), 2, paste("n =", table(datos_obligatorios$RACE)))
```


```{r}
normalizar = function(vec){
  return((vec - min(vec)) / (max(vec) - min(vec)))
}

masomenos = function(x, y, tol) {
  return(y <= x + tol & y >= x - tol)
}

STATURE_norm = normalizar(datos_obligatorios[!is.na(datos_obligatorios$STATURE), "STATURE"])
AGE_norm = normalizar(datos_obligatorios[datos_obligatorios$AGE, "AGE"])

plot(WEIGHT ~ AGE, datos_obligatorios, col = rgb(STATURE_norm, 0, 1 - STATURE_norm), pch = 4, xlab = "AGE (y)", ylab = "WEIGHT (kg)")
legend("topleft", legend = c("mas alto", "menos alto"), col = c("red", "blue"), pch = 4)

plot(WEIGHT ~ STATURE, datos_obligatorios,
     col = ifelse(masomenos(datos_obligatorios$AGE, median(datos_obligatorios$AGE), 0.5), "green", rgb(AGE_norm, 0, 1 - AGE_norm)),
     pch = 4, xlab = "STATURE (m)", ylab = "WEIGHT (kg)")
legend("topleft", legend = c("mas edad", "menos edad"), col = c("red", "blue"), pch = 4)
```

esto para mostrar funciones de R base piolas

```{r}
coplot(STATURE ~ AGE | RACE + SEX, datos_obligatorios, rows = 1)
```

