---
title: "Entendiendo el dataset"
output: html_notebook
---

Veamos y estudiemos un poco la información que tenemos.

```{r}
datos <- read.csv('chicos.csv')
View(datos)
algunas_filas <- sample(1:nrow(datos), 10)
datos[algunas_filas,]
```

Este dataset tiene 123 columnas y 3900 filas, es decir que en principio tenemos 123 datos de 3900 personas. Sin embargo, notemos que hay cosas donde la información necesariamente está mal o está faltando. Veamos el siguiente ejemplo, con la columna SUPINE.SITTING.HEIGHT:

```{r}
unique(datos$SUPINE.SITTING.HEIGHT)
```

Pareciera que en aquellos datos donde no se conocía el valor real, se colocó un 0. Podemos pensar esto ya que es imposible que una persona tenga una medida de 0.

Veamos con cuántas personas les faltó esta información.

```{r}
length(datos[datos$SUPINE.SITTING.HEIGHT==0, 'SUPINE.SITTING.HEIGHT'])
```

Entonces, solo sabemos la información de 739 personas, si es que estámos trabajando con esa columna.

Veamos si nos pasa lo mismo con algunas de las variables que sabemos vamos a usar (me fui fijando que no haya número negativos, lo cual tampoco tendría sentido).

```{r}
length(datos[datos$WEIGHT==0, 'WEIGHT'])
any(datos$WEIGHT<0)
length(datos[datos$STATURE==0, 'STATURE'])
any(datos$STATURE<0)
table(datos$SEX) #son todos 1 o 2
table(datos$RACE) #le meten un 0 si no saben
any(datos$AGE.IN.MONTHS<0) # oara este dato sí tendría sentido el 0
```

Veamos que para la estatura, el peso y la raza, en los casos donde no poseían la información colocaron un 0. Además, es muy dispareja la información sobre la raza de las personas

Estudiemos el rango de edad:

```{r}
range(datos$AGE.IN.MONTHS)
table(datos$AGE.IN.MONTHS)
```

Las edades van de entre los 0 a 20 años, pero notemos que en realidad hay una sola persona de 20 años.

```{r}
median(datos$AGE.IN.MONTHS)
quantile(datos$AGE.IN.MONTHS, probs = c(0.25, 0.75))
```

Si lo pasamos a años, la mayoría se encuentra entre los 6 y los 14, luego el centro de los valores es son los 10 años (casi 11)

```{r}
sort(colSums(datos == 0), decreasing = TRUE)
```

